【裁判字號】    92,訴緝,59
【裁判日期】    920425
【裁判案由】    妨害兵役
【裁判全文】
臺灣高雄地方法院刑事判決                        九十二年度訴緝字第五九號
    公  訴  人  臺灣高雄地方法院檢察署檢察官
    被      告  甲○○
右列被告因妨害兵役治罪條例案件，經檢察官提起公訴（八十九年度偵緝字第一三五
二號），本院判決如左：
    主  文
甲○○無罪。
    理  由
一、公訴意旨略以：被告甲○○係役齡男子，意圖避免徵兵處理，於依法應參加徵兵
    檢查時，經高雄市政府區公所三次通知分別於八十九年三月三十日、四月十三日
    及五月四日三次徵兵體格檢查，均無故不依規定到檢等語，因認被告涉嫌違反修
    正前妨害兵役治罪條例第三條第三款之罪。
二、公訴人認被告涉有前揭犯行，係以前揭事實業據被告甲○○坦承諱，且經高雄市
    政府函敘詳明，復有徵兵檢查通知書二份、戶籍資料一份附卷為之論據。然訊之
    被告堅決否認有公訴人所指犯行，辯稱：伊沒有收到徵兵檢查通知單，當時伊不
    住在家裡，家裡面的人不可能聯絡伊，伊根本不知道徵兵檢查這件事，如果知道
    的話，一定會去等語。
三、按犯罪事實應依證據認定之，無證據不得推定其犯罪事實。又不能證明被告犯罪
    者，應諭知無罪之判決，刑事訴訟法第一百五十四條及第三百零一條第一項分別
    定有明文。又事實之認定，應憑證據，如未能發現相當證據，或證據不足以證明
    ，自不能以推測或擬制之方法，為裁判之基礎（最高法院四十年台上字第八六號
    判例參照。）而所謂證據，係指足以證明被告確有犯罪行為之積極證據而言，該
    項證據須適於為被告犯罪之證明者，始得採為斷罪之資料（參照最高法院六十九
    年台上字第四九一三號判例）。認定不利於被告之事實，須依積極證據，苟積極
    證據不足為不利於被告事實之認定時，即應為有利於被告之認定，更不必有何有
    利之證據，最高法院亦著有三十年上字第八一六號判例可資參照。
四、經查：
    (一)妨害兵役治罪條例已於九十一年六月二十六日修正公布，並自同年六月二十八
      日生效，修正前該條例第三條第三款之役齡男子意圖避免徵兵處理而「徵兵檢
      查無故不到，或意圖變更體位而故意毀傷身體者」，修正後變更為「徵兵檢查
      無故未到者」，新舊法比較結果，法定刑相同，依刑法第二條第一項前段規定
      ，應適用裁判時即修正後之妨害兵役治罪條例第三條第三款規定之刑，合先敘
      明。
    (二)本件高雄市政府於八十九年三月三十日、四月十三日、五月四日之三次役男檢
      查通知，僅最後一次五月四日之通知單送達通報人邱益誠，其餘二次通知均招
      領逾期退回，此有通知單三紙及退回信封二紙附八十九年度偵字第一二三七四
      號卷宗第四、五、六頁可稽。準此，公訴人所指被告犯行，於八十九年三月三
      十日、四月十三日之通知部分，被告並未收受通知，亦即徵兵檢查並未合法通
      知被告，難謂被告有避免徵兵處理之意圖。
    (三)至於八十九年五月四日之徵兵檢查通知單固由通報人邱益誠收受，然邱益誠於
      上揭通知單上註明「找不到人4/4」，此有該徵兵檢查通知單附前揭偵查卷第
      六頁可稽，是通報人並未告知被告該次徵兵檢查，是被告顯然不知道該次徵兵
      檢查，此外，依卷內戶籍謄本顯示，被告並未遷移戶籍，亦無證據顯示被告有
      遷移住所之行為，是本件被告未接受徵兵檢查之癥結在於被告未與家人保持聯
      繫，或家人無法掌握被告行蹤所致，再依被告於八十九年八月十一日於偵查中
      即供稱未收到通知單才未去接受檢查，家人收到並未通知他等語（見八十九年
      度偵緝字第一三五二號偵查卷第十五頁背面），與被告在本院審理時所稱相同
      ，是難謂被告有避免徵兵處理之意圖。
    (四)綜合以上，本件查無其他積極證據足認被告係意圖避免徵兵處理而無故未到場
      接受徵兵檢查，不能證明被告犯罪，應法應諭知無罪之判決。
據上論斷，應依刑事訴訟法第三百零一條第一項，判決如主文。
中      華      民      國    九十二    年      四      月    二十五    日
                                  臺灣高雄地方法院刑事第一庭
                                      法  官   楊智守
右正本證明與原本無異。
如不服本判決，應於判決送達後十日內，向本院提出上訴狀。
                                      書記官   王美玲
中    華    民    國    九十二    年      四      月      二十五      日


司法院資訊處製作；財團法人民間司法改革基金會備份。
